【裁判字號】    95,訴,3097
【裁判日期】    951016
【裁判案由】    毒品危害防制條例
【裁判全文】
臺灣高雄地方法院刑事判決              95年度訴字第3097號
公  訴  人  臺灣高雄地方法院檢察署檢察官
被      告  甲○○
上列被告因毒品危害防制條例案件，經檢察官提起公訴（95年度
毒偵字第6116號），本院依簡式審判程序判決如下：
    主  文
甲○○施用第一級毒品，累犯，處有期徒刑壹年。
    事  實
一、甲○○前於民國（下同）87年間因施用毒品案件，經本院裁
    定送強制戒治，於89年1 月17日執行完畢；嗣於93年間因施
    用毒品案件，經本院以93年度訴字第1721號判決判處有期徒
    刑6 月確定，於94年9 月30日執行完畢；詎其仍不知悔改，
    在前揭有期徒刑執行完畢後5 年內，復基於施用第一級毒品
    海洛因之犯意，於95年7 月13日下午3 時許，在高雄縣大樹
    鄉○○村○○路96號住處，以將海洛因加入香煙後點煙吸食
    之方式施用海洛因1 次。嗣於同年月14日下午3 時許於上址
    為警查獲，經甲○○同意採集尿液檢體送檢，檢驗結果呈嗎
    啡陽性反應，而知上情。
二、案經高雄縣政府警察局仁武分局報請台灣地方法院檢察署檢
    察官偵查起訴。
    理  由
一、上開事實，業據被告甲○○於審理時坦承不諱（見本院卷第
    26頁），且經高雄縣政府警察局仁武分局採集其尿液，送長
    榮大學檢驗結果，被告尿液呈施用海洛因後之嗎啡陽性反應
    ，此有長榮大學確認檢驗報告1 份在卷可稽（見警卷第3 頁
    ），足證被告之自白與事實相符。按毒品危害防制條例於92
    年7 月9 日修正公布，自93年1 月9 日施行，其中第20條、
    第23條將施用毒品之刑事處遇程序，區分為「初犯」及「5
    年內再犯」、「5 年後再犯」。依其立法理由之說明：「初
    犯」，經觀察、勒戒或強制戒治後，應為不起訴處分或不付
    審理之裁定；經觀察、勒戒或強制戒治執行完畢釋放後，「
    5 年內再犯」者，因其再犯率甚高，原實施之觀察、勒戒及
    強制戒治既已無法收其實效，爰依法追訴或裁定交付審理。
    至於經觀察、勒戒或強制戒治執行完畢釋放後，「5 年後再
    犯」者，前所實施之觀察、勒戒或強制戒治已足以遮斷其施
    用毒品之毒癮，為期自新及協助其斷除毒癮，仍適用「初犯
    」規定，先經觀察、勒戒或強制戒治之程序。從而依修正後
    之規定，僅限於「初犯」及「5 年後再犯」二種情形，始應
    先經觀察、勒戒或強制戒治程序。倘被告於5 年內已再犯，
    經依法追訴處罰，縱其第3 次（或第3 次以上）再度施用毒
    品之時間，在初犯經觀察、勒戒或強制戒治執行完畢釋放五
    年以後，已不合於「5 年後再犯」之規定，且因已於「5 年
    內再犯」，顯見其再犯率甚高，原實施觀察、勒戒或強制戒
    治，已無法收其實效，即應依該條例第10條處罰（最高法院
    95年5 月9 日95年度第7 次刑事庭會議決議參照）。被告甲
    ○○於87年間因施用毒品案件，經本院裁定送強制戒治，於
    89年1 月17日期滿執行完畢，嗣於93年間又因施用毒品案件
    ，經本院以93年度訴字第1721號判決判處有期徒刑6 月確定
    ，於94年9 月30日執行完畢之事實，有臺灣高等法院被告前
    案紀錄表在卷可按，是被告雖係於上開強制戒治執行完畢5
    年後再犯本罪，然其前次所犯本院93年度訴字第1721號施用
    毒品案件，係在上開強制戒治執行完畢5 年內所為，而屬「
    5 年內再犯」之情形，依最高法院上開決議之意旨，被告本
    件施用海洛因之犯行，應依法論科，本案事證明確，被告犯
    行堪予認定。
二、核被告甲○○所為，係犯毒品危害防制條例第10條第1 項之
    施用第一級毒品罪。被告持有海洛因之低度行為，應為其施
    用海洛因之高度行為所吸收，不另論罪。又被告於93年間因
    施用毒品案件，經本院以93年度訴字第1721號判決判處有期
    徒刑6 月確定，於94年9 月30日執行完畢，此有臺灣高等法
    院被告前案紀錄表可按，是其5 年以內故意再犯本件有期徒
    刑以上之罪，為累犯，依刑法第47條規定加重其刑。爰審酌
    被告於87年間因施用毒品案件，經本院裁定送強制戒治，於
    89年1 月17日執行完畢，嗣於93年間復因施用毒品案件，經
    本院以93年度訴字第1721號判決判處有期徒刑6 月確定，於
    94年9 月30日執行完畢等情，均有臺灣高等法院被告前案紀
    錄表在卷可按，則其前因毒品危害防制條例之規定，曾經強
    制戒治且判處有期徒刑執行完畢，猶為毒品之施用，足見其
    已陷於毒癮，難以自拔，為戒除其用毒慣行，自當施以相當
    期間之強制禁絕處遇，期能達戒絕之效，並念其於審理中已
    坦承全部犯行，犯後態度尚佳等一切情狀，量處如主文所示
    之刑，以示懲儆。
據上論斷，應依刑事訴訟法第299 條第1 項前段、第273 條之1
第1 項，毒品危害防制條例第10條第1 項，刑法第11條前段、第
47條，判決如主文。
本案經檢察官林志祐到庭執行職務。
中    華    民    國  95    年     10    月     16    日
                    刑事第十三庭法  官  方錦源
右正本證明與原本無異。
如不服本判決，應於判決送達後10日內向本院提出上訴狀，上訴
於台灣高等法院高雄分院（須附繕本）。
中    華    民    國  95    年    10    月      16   日
                                書記官  鄧思辰
附錄論罪科刑法條：
毒品危害防制條例第10條第1項：
施用第1級毒品者，處6月以上5年以下有期徒刑。


司法院資訊處製作；財團法人民間司法改革基金會備份。
